臺灣高等法院刑事判決
110年度上易字第830號
上  訴  人  臺灣新北地方檢察署檢察官
被      告  謝淳欁


上列上訴人因被告毀損案件，不服臺灣新北地方法院109年度易
字第622號，中華民國110年1月13日第一審判決（起訴案號：臺
灣新北地方檢察署109年度偵字第8465號），提起上訴，本院判
決如下：
    主  文
原判決撤銷。
謝淳欁犯毀損他人物品罪，處拘役伍拾日，如易科罰金，以新臺
幣壹仟元折算壹日。
    犯罪事實
一、謝淳欁與許育福係同棟建物鄰居，於民國108年12月9日，謝
    淳欁與許育福有車行糾紛，謝淳欁否認，許育福遂調閱所有
    設在建物前之監視器畫面為證，謝淳欁為此氣憤不平，竟基
    於毀損他人物品之犯意，於108年12月11日上午4時23分，在
    新北市○○區○○路○段000巷00號，將許育福架設於上址建物前
    監視器之支架扯斷，致監視器之支架斷裂損壞而不堪使用，
    足以生損害於許育福。嗣經許育福發現監視器支架斷裂，調
    閱監視器畫面，發覺係謝淳欁所為，於翌⑿日報警處理，始
    查悉上情。
二、案經被害人許育福訴由新北市政府警察局三重分局報告臺灣
    新北地方檢察署檢察官偵查後起訴。　　
    理  由
一、證據能力部分：以下列援引為本件犯罪事實之證據，就被告
    謝淳欁不利於己之供述，並未爭執其陳述之任意性（見本院
    卷第50頁），且又有其他事證足以補強此等陳述確屬真實可
    信，自有證據能力。次按刑事訴訟法第159條之5立法意旨，
    在於確認當事人對於傳聞證據有處分權，得放棄反對詰問權
    ，同意或擬制同意傳聞證據可作為證據，屬於證據傳聞性之
    解除行為，如法院認為適當，不論該傳聞證據是否具備刑事
    訴訟法第159條之1至第159條之4所定情形，均容許作為證據
    ，不以未具備刑事訴訟法第159條之1至第159條之4所定情形
    為前提。此揆諸「若當事人於審判程序表明同意該等傳聞證
    據可作為證據，基於證據資料愈豐富，愈有助於真實發見之
    理念，此時，法院自可承認該傳聞證據之證據能力」立法意
    旨，係採擴大適用之立場。蓋不論是否第159條之1至第159
    條之4所定情形，抑當事人之同意，均係傳聞之例外，俱得
    為證據，僅因我國尚非採澈底之當事人進行主義，故而附加
    「適當性」之限制而已，可知其適用並不以「不符前四條之
    規定」為要件（最高法院104年度第3次刑事庭會議決議意旨
    參照）。查本判決下列所引用其餘供述或非供述證據之證據
    能力，檢察官及被告於言詞辯論終結前均未爭執其證據能力
    （見本院卷第46至49頁），而本院審酌上開證據製作時之情
    況，並無違法不當之情事，認以之作為證據應屬適當，揆諸
    前揭說明，自均具有證據能力。
二、訊據被告矢口否認有上開毀損犯行，辯稱：伊當時聽到樓下
    有被撞擊的聲音，才下樓察看，因此被監視鏡頭拍攝到，告
    訴人許育福就說是伊拿掃把打監視器，但伊伸手都碰不到，
    並沒有毀損監視器云云。然查，被告前與告訴人為上址建物
    鄰居，前因車行糾紛，告訴人為此調閱所有設在上址建物前
    之監視器畫面為證，其後告訴人上址建物前之監視器支架即
    遭人為損壞斷裂，告訴人調閱監視器畫面結果，發現係被告
    所為等情，已據告訴人於原審審理時具結陳述明確（見原審
    卷第100至108頁）。依證人即告訴人配偶黎淑芳於原審審理
    時具結陳述：我看到他是正在維修，他搬著梯子在那邊修，
    我是在外面看到的，許育福告訴我腳架斷掉，他是跟我講，
    我看到他已經正好在換了，我有看過斷掉的腳架，整個斷裂
    等語（見原審卷第189至199頁），以及告訴人於翌日即報警
    處理，就所有上址監視器支架遭損壞表明訴追之意，並提出
    該斷裂之監視器支架與員警攝影取證乙節，亦據受理員警蔡
    鎰璘於原審審理時具結陳述屬實（見原審卷第110至115頁）
    ，並有該斷裂監視器支架照片可按（見偵查卷第17頁），俱
    足以佐證告訴人上開所指，其上址設置之監視器支架，確實
    遭人為損壞而斷裂之事實。雖黎淑芳於原審審理時所述看見
    被告修理監視器之時間，與告訴人實際修繕之時間不符，以
    及所述發現監視器遭破壞之緣由，也與告訴人所述互有齟齬
    ，然黎淑芳就此已於原審審理時表明，可能時間記憶而有錯
    誤等語，本院衡酌黎淑芳於原審審理時之證述時間，距離上
    開行為時間已將近1年，確實有可能因記憶因素而不復確知
    ，且此細節記憶之瑕疵，亦與其上開陳述，確實有親自見聞
    告訴人因監視器支架損壞而修繕之真實性無涉。又本院當庭
    勘驗告訴人設於上址監視器光碟結果：畫面上顯示四格，分
    別是CH01、CH02、CH03、CH04。CH02畫面顯示被告有走出往
    鐵門外，往前走，之後折返並有停下抬頭看上方監視器（即
    CH01）。CH01監視器於畫面時間顯示當日4時23分02秒，畫
    面有晃動，但此時CH02大門上開鐵柵欄處，因為監視器畫面
    的角度或者明暗程度無法看出有人影。畫面時間4時27分44
    秒，CH02畫面大門上方鐵柵欄處，可見有人影晃動，隨即於
    畫面時間4時27分46秒，CH01畫面開始晃動，並且畫面由照
    向巷子的方向扭轉向內，並且在扭轉過程拍攝到鐵柵欄處內
    被告的影像，CH01監視畫面晃動後，CH02右上角鐵柵欄處的
    人影有向下移動的情形。以上各情，有本院勘驗筆錄可按（
    見本院卷第48、49頁）。是以上開CH01監視器，原先是攝錄
    巷子方向之畫面，遭人為扭轉晃動後，即被轉向為攝錄大門
    上方鐵柵欄處畫面，此情也與告訴人上開於原審審理時所指
    ，CH01監視器即是架設在上址門前之監視器，該監視器之支
    架，因此遭人為損壞而斷裂等情相符，再以上開CH01監視器
    畫面扭轉後，即在大門上方鐵柵欄處拍攝到被告之影像，則
    被告就是在上址大門內鐵柵欄處扭轉晃動該監視器，以致該
    監視器支架斷裂之人。此從本院上開勘驗後，被告即坦認為
    大門上方鐵柵欄處之人，並改稱當時用木梯爬上大門鐵柵欄
    處，有伸手碰觸到監視器等語(見本院卷第49頁)，也可以確
    知。是被告以前詞辯稱只有在大門上方鐵柵欄處往屋看外，
    並未動手碰觸該監視器云云，顯非實情，委無足取。是以該
    CH01監視器可以攝錄到巷子畫面，則該監視器就是攝錄到先
    前被告與告訴人間因車行糾紛之畫面，告訴人又以之為佐證
    ，被告對此顯然心有不甘，再以被告刻意選在上開深夜時分
    ，且被告行為前，又有如前述先走出大門外，並朝上方之監
    視器察看之舉，被告有損壞該監視器之犯罪動機，甚為明確
    。綜上各情，在在足佐證告訴人上開指訴，信而有徵，可堪
    信實。至於被告辯稱當時樓梯不穩，差點跌倒，才會伸手抓
    欄杆，以致手碰動到監視器云云，否認係故意之毀損行為。
    然被告就此情於警詢、偵查及原審審理時從未曾提及，是在
    本院為上開勘驗結果，確認被告是損壞該監視器支架之行為
    人後，才改以上開說詞，已難認為真實可信。再者，以該監
    視器畫面是由巷子處轉到大門上方鐵柵欄處，更可見被告是
    刻意扭轉晃動之毀損行為。是被告此部分之辯解，與實情不
    符，並不足採。至被告於本院審理時，聲請命告訴人提供拿
    掃把打上開監視器之畫面云云，然本院上開勘驗監視器畫面
    結果，即可確知被告就是損壞該監視器支架之人，則被告是
    以徒手或以工具破壞，與犯罪事實之認定無涉，是此部分調
    查證據之聲請自無必要。綜上事證，被告上開否認犯罪之辯
    解，並不足採，其上開毀損之犯罪事實已經證明，應依法論
    科。
三、查被告行為後，刑法第354條毀損罪於108年12月25日公布修
    正，於同年月27日施行，惟此次修正僅將上開條文之罰金數
    額調整換算後予以明定，罰金數額實質上並未變動，自不生
    新舊法比較適用問題，應逕行適用裁判時法即修正後之規定
    是核被告上開所為，係犯刑法第354條之毀損他人物品罪。
四、原審未予詳察上情，採信被告之辯解為無罪判決，自有不當
    ，是檢察官上訴意旨指謫及此為有理由，自應由本院將原判
    決予以撤銷改判。爰審酌被告與告訴人為鄰居關係，被告僅
    因車行糾紛，即將告訴人監視器支架損壞斷裂，且迄未賠償
    告訴人之損害，更始終否認犯罪，不認自己所為非是，但念
    及本件損壞之支架價額非鉅等一切情狀，量處如主文第2項
    所示之刑，並諭知易科罰金之折算標準。　　　　
據上論斷，應依刑事訴訟法第369條第1項前段、第364條、第299
條第1項前段，判決如主文。
本案經檢察官謝奇孟提起公訴，檢察官顏汝羽提起上訴，檢察官
許祥珍到庭執行職務。
中　　華　　民　　國　　110 　年　　5 　　月　　26　　日
     　　　　　　 刑事第十四庭  審判長法　官  黃斯偉
                                      法　官  黎惠萍
                                      法　官  許泰誠 
以上正本證明與原本無異。
如不服本判決，應於收受送達後20日內向本院提出上訴書狀，其
未敘述上訴之理由者並得於提起上訴後20日內向本院補提理由書
（均須按他造當事人之人數附繕本）「切勿逕送上級法院」。
                                      書記官  朱子勻
中　　華　　民　　國　　110 　年　　5 　　月　　26　　日
附錄本案論罪科刑法條：
中華民國刑法第354條
毀棄、損壞前二條以外之他人之物或致令不堪用，足以生損害於
公眾或他人者，處2年以下有期徒刑、拘役或1萬5千元以下罰金
。